臺灣宜蘭地方法院刑事判決　　　　　　　 95年度訴字第336號
公　訴　人　臺灣宜蘭地方法院檢察署檢察官
被　　　告　丁○○
選任辯護人　余鑑昌律師
上列被告因殺人未遂等案件，經檢察官提起公訴（94年度偵字第
3529號），本院判決如下：
    主  文
丁○○未經許可，寄藏可發射子彈具有殺傷力之改造手槍，處有
期徒刑參年陸月，併科罰金新臺幣參萬元，罰金如易服勞役，以
新臺幣壹仟元折算壹日，扣案之仿BERETTA廠84型改造玩具手槍
壹枝（槍枝管制編號0000000000，含彈匣壹個）、制式子彈壹顆
均沒收。
    事實及理由
一、丁○○明知未經許可，不得寄藏槍砲彈藥刀械管制條例所列
    之槍砲、子彈，竟仍基於未經許可，寄藏可發射子彈具有殺
    傷力之改造手槍、子彈之犯意，於民國93年9月間某日，在
    宜蘭縣五結鄉○○○路34之5號居所，明知自稱「張煌明」
    之真實姓名年籍不詳男子所持有可發射子彈具有殺傷力之仿
    BERETTA廠84型半自動手槍製造之改造玩具手槍1枝（A槍，
    槍枝管制編號：0000000000號，含彈匣1個）、具有殺傷力
    之制式子彈4顆，均屬槍砲彈藥刀械管制條例所管制之違禁
    物品，仍未經許可，受自稱「張煌明」之男子委託代為保管
    ，並藏放在上開居所。於94年10月9日2時許，丁○○與戊○○、廖偉宏、游雅雲、甲○○、丙○○、張育瑋及其他數名
    姓名年籍不詳之友人，先在宜蘭縣羅東鎮之「U2KTV」唱歌
    ，於同日5時許，再至宜蘭縣羅東夜市吃點心，其中戊○○
    之友人廖偉宏因細故與丁○○發生口角，戊○○前往勸架時
    ，亦與丁○○發生爭執，丁○○因而心生不滿，遂單獨駕車
    返回上開居所，取出上開改造玩具手槍（A槍）1枝內裝填上
    開制式子彈3顆，與不具殺傷力之玩具手槍（B槍，含彈匣1
    個）1枝內裝填上開制式子彈1顆後，趨車尋找戊○○理論，
    於同日6時10分許，在宜蘭縣三星鄉○○路○段533巷12號前
    尋獲戊○○，雙方發生爭執，而隨後趕抵該處之乙○○（所
    涉槍砲彈藥刀械管制條例、殺人未遂部分，由本院審理中）
    乃趁亂取得丁○○所攜帶之A槍，朝戊○○擊發2槍，其中1
    槍擊中戊○○左大腿，致戊○○受有左大腿槍傷併股骨幹開
    放性骨折之傷害，另B槍則由在場不詳之人持以擊發1槍。嗣
    戊○○報警處理，警方在現場扣得彈殼3顆，於94年10月9日
    23時，宜蘭縣警察局三星分局警員庚○○已依戊○○指認口
    卡照片明確知悉犯罪嫌疑人為丁○○、乙○○，而丁○○始
    於94年10月10日22時10分許，至宜蘭縣警察局三星分局投案
    ，並繳出上開A槍1枝（含彈匣1個）、B槍1枝（含彈匣1個）
    、制式子彈1顆扣案。
二、認定犯罪事實所憑之證據及理由
（一）被告丁○○對伊於上開期間、地點，未經許可，寄藏上開
      可發射子彈具有殺傷力改造玩具手槍1枝（A槍，含彈匣1
      個）、制式子彈3顆，嗣於94年10月9日5時許，伊與戊○○發生爭執，始返回上開居所取出上開A槍、B槍及子彈，
      於同日6時10分許，攜至宜蘭縣三星鄉○○路○段533巷2號
      前，伊與戊○○發生爭執，乙○○趕抵現場後，戊○○為
      A槍擊中左大腿，受有左大腿槍傷併股骨幹開放性骨折傷
      害，嗣於94年10月10日22時10分許，伊至宜蘭縣警察局三
      星分局投案，並繳出上開A槍1枝（含彈匣1個）、B槍1枝
      （含彈匣1個）、制式子彈1顆扣案之事實，於警詢、偵查
      、本院審理中均坦承不諱（見警卷第10頁至第14頁、偵卷
      第39頁至第41頁、第69頁至第70頁、本院卷第42頁、第23
      6頁），核與同案被告乙○○於警詢、偵查中供證情節大
      致相符（見警卷第19頁至第22頁、偵卷第41頁至第43頁）
      ，並有財團法人羅許基金會羅東博愛醫院診斷證明書1紙
      、現場照片5幀在卷可參（見警卷第48頁、第50頁至第50
      頁），復有扣案之A槍1枝（含彈匣1個）、B槍1枝（含彈
      匣1個）、制式子彈1顆、彈殼3顆可資佐憑。又扣案之A槍
      1枝（含彈匣1個）、B槍1枝（含彈匣1個）、制式子彈1顆
      、彈殼3顆，經臺灣宜蘭地方法院檢察署囑託內政部警政
      署刑事警察局，以性能檢驗法、動能測試法、比對顯微鏡
      比對法鑑定，鑑定結果：「(1)送驗改造玩具手槍1枝（A槍
      ，槍枝管制編號0000000000），認係由仿BERETTA廠84型
      半自動手槍製造之槍枝換裝土造金屬槍管而成之改造手槍
      ，機械性能良好，可擊發適用子彈，認具殺傷力。(2)送鑑
      玩具手槍1枝（B槍，槍枝管制編號0000000000），認係仿
      GLOCK廠17型半自動手槍外型製造之玩具手槍，以壓縮彈
      簧帶動活塞壓縮氣體為發射動力，可發射直徑約6mm之彈
      丸，經試射，彈丸發射動能甚微，依現狀，不具殺傷力。
      (3)送鑑子彈1顆（未擊發），認係口徑9mm制式子彈，認具
      殺傷力。(4)送驗彈殼3顆，認均係已擊發口徑9 mm制式彈
      殼。比對結果：送鑑彈殼3顆，經以比對顯微鏡比對結果
      ，其中2顆之彈底特徵紋痕吻合，認均係由同一A槍所擊發
      ，餘1顆認係由另一B槍所擊發。」此有該局94年11月10日
      刑鑑字第0940163319號槍彈鑑定書1份暨照片13幀在卷足
      憑（見警卷第42頁至第47頁），可證扣案改造玩具手槍即
      A槍具有殺傷力，而扣案未擊發口徑9mm制式子彈1顆具有
      殺傷力；彈殼3顆亦係口徑9mm制式子彈，具有殺傷力，故
      被告上開自白，堪認屬實。
（二）從而，被告丁○○於上開期間、地點，未經許可，寄藏可
      發射子彈具有殺傷力之改造玩具手槍1枝（A槍，含彈匣1
      個）、具有殺傷力之制式子彈4顆之事實，事證明確，犯
      行堪以認定。
（三）至於被告及辯護人辯稱：本件被告有符合槍砲彈藥刀械管
      制條例第18條第1項前段自首之要件，經查：
   1、按刑法第62條規定，對於未發覺之罪自首而受裁判者，得
      減輕其刑。但有特別規定者，依其規定。又槍砲彈藥刀械
      管制條例第18條第1項前段規定，犯本條例之罪自首，並
      報繳其持有之全部槍砲、彈藥、刀械者，減輕或免除其刑
      。按槍砲彈藥刀械管制條例既為刑法之特別法，該條例第
      18條第1項前段規定，即為刑法第62條但書所示之特別規
      定，自應優先適用。另所謂「發覺」，並非以有偵查犯罪
      權責之機關或人員確知其人犯罪無誤為必要；如有確切之
      根據因而對犯人發生合理之懷疑，即足當之（最高法院91
      年度台上字第615號、89年度台上字第110號判決要旨參照
      ）。
   2、證人庚○○於本院審理中證述：「94年10月10日，我任職
      於宜蘭縣警察局三星分局，警卷第13所示丁○○筆錄是我
      詢問的，我們是訊問被害人後，根據被害人警詢筆錄，被
      害人指認有『陶子』、『阿俊』，…。我於94年10月10日
      製作丁○○筆錄前有看過警卷第2頁所示警詢筆錄。被害
      人於第一次筆錄時有指認是綽號『陶子』、『阿俊』2人
      ，我們清查後，94年10月9日晚上我們調閱口卡請被害人
      指認，但沒有製作筆錄。第二次筆錄製作時，是根據被害
      人指認製作。指認人指認警卷第39頁照片是於94年10月11
      日。被害人第一次製作筆錄後，被害人表示很累要休息，
      我們調口卡照片於當天晚上先請被害人指認，於94年10月
      11日時才補作筆錄，並不是警卷第39頁的指認照片。94年
      10月9日製作筆錄後，根據被害人筆錄清查『陶子』時間3
      、4小時。被害人有說『陶子』家裡於五結有經營民宿，
      我們從這方面清查，當時小隊長說五結經營民宿的是陸文
      方，於是我們就調陸文方及丁○○口卡，去找被害人指認
      ，被害人就指出丁○○。當時槍枝是丁○○主動帶到分局
      報繳。警卷第1頁至第3頁戊○○警詢筆錄，戊○○曾提及
      張文俊，我們有調閱張文俊資料，但年齡都不太符合，後
      來我們知道其實不是張文俊，應是乙○○。乙○○、丁○○到分局前，我們就已知道現場持槍的人就是他們2人。
      本件是我承辦的，我比己○○清楚案情。製作被害人筆錄
      不是我製作的，所以關於被害人陳述的案情，我是透過其
      他同事得知。我是在94年10月9日晚上11時拿口卡給被害
      人看的時候就知道犯嫌有丁○○。」等語（見本院卷第14
      2頁至第146頁、第151頁）。佐以證人己○○於本院審理
      中證述：「94年10月10日，我任職於宜蘭縣警察局三星分
      局偵查隊，職務為小隊長。本件刑案部分承辦人是庚○○
      ，事發地點是他的刑責區，我是他的小隊長。94年10月10
      日丁○○警詢筆錄是庚○○問，當時由我記錄。本件主要
      偵查為庚○○，我只負責戊○○之保護及製作筆錄。」等
      語（見本院卷第147頁至第150頁）。由證人庚○○、己○○上開證詞，可證被告丁○○於94年10月10日22時10分許
      ，至宜蘭縣警察局三星分局製作筆錄，並繳出上開扣案槍
      枝、子彈前，證人庚○○於94年10月9日23時，已經由被
      害人戊○○指認丁○○口卡照片，而明確知悉被告丁○○
      為本案之犯罪嫌疑人，故依上開判決要旨所示，被告丁○○自不符合槍砲彈藥刀械管制條例第18條第1項前段自首
      之要件。被告仍以前詞辯稱符合自首要件，自不足採。
三、論罪科刑之理由：
（一）按槍砲彈藥刀械管制條例係將「持有」與「寄藏」為分別
      之處罰規定，則單純之「持有」，固不包括「寄藏」，但
      「寄藏」之受人委託代為保管，其保管之本身所為之「持
      有」，既係「寄藏」之當然結果，法律上自宜僅就「寄藏
      」行為為包括之評價，不應另就「持有」予以論罪（最高
      法院74年台上字第3400號判例要旨參照）。故被告丁○○
      所為，係犯槍砲彈藥刀械管制條例第8條第4項未經許可，
      寄藏可發射子彈具有殺傷力之改造手槍罪、同條例第12條
      第4項未經許可，寄藏子彈罪。
（二）按被告行為後，94年2月2日修正公布之刑法（下稱新法）
      已於95年7月1日施行，新法第2條第1項規定：「行為後法
      律有變更者，適用行為時之法律。但行為後之法律有利於
      行為人者，適用最有利於行為人之法律。」，係規範行為
      後法律變更所生新舊法律比較適用之準據法，於新法施行
      後，自應適用新法第2條第1項之規定，為「從舊從輕」之
      比較；又比較新舊法時，應就罪刑有關之共犯、未遂犯、
      想像競合犯、牽連犯、連續犯、結合犯，以及累犯加重、
      自首減輕暨其他法定加減原因（如身分加減）與加減比例
      等一切情形，本於統一性及整體性原則，綜其全部罪刑之
      結果而為比較（最高法院95年度第8次刑事庭會議決議參
      照）。經查：
   1、槍砲彈藥刀械管制條例第8條第4項、第12條第4項之罪，
      法定刑分別應併科新臺幣700萬元、300萬元以下罰金，依
      被告行為時之修正前刑法第33條第5款規定：「主刑之種
      類罰金：1元（銀元）以上。」，惟被告行為後施行之新
      法第33條第5款規定：「主刑之種類罰金：新臺幣1千元以
      上，以百元計算之。」，經比較修正前後關於科處罰金刑
      之最低刑度規定，自應以被告行為時之修正前法律較有利
      於被告。
   2、有關罰金刑易服勞役之折算標準規定，被告行為時之修正
      前刑法第42條第2項前段規定：「易服勞役以1元（銀元）
      以上3元以下折算1日。」，該規定之數額，並依95年7月1
      日刪除前罰金罰鍰提高標準條例第2條前段規定，將其原
      定數額提高為100倍折算1日，即依被告行為時之法律，其
      易服勞役之折算標準，應以銀元100元（即新臺幣300元）
      以上300元（即新臺幣900元）以下折算1日，惟被告行為
      後施行之新法第42條第3項前段規定：「易服勞役以新臺
      幣1千元、2千元或3千元折算1日。」，經比較修正前後之
      易服勞役折算標準規定，自應以新法之規定較有利於被告
      。
   3、綜合上述各條文修正前、後之比較，本院認為非僅向來刑
      事實務鮮少諭知最低刑度之罰金刑，且罰金刑之最低刑度
      由1銀元即新臺幣3元提高為新臺幣1,000元，則就此部分
      適用新法之結果，對被告所生最大不利程度不過新臺幣99
      7元，相較於易服勞役折算標準之修正，如以新法所定法
      定最高額度即新臺幣3,000元折算1日，則被告可獲大幅減
      少易服勞役日數之利益，是以，揆諸前揭最高法院決議及
      修正後刑法第2條第1項規定之「從舊、從輕」原則，本案
      自應一體適用裁判時之新法予以論處。
（三）被告以一寄藏行為，同時觸犯未經許可，寄藏可發射子彈
      具有殺傷力之改造手槍、子彈罪，為想像競合犯，應依刑
      法第55條規定，從一重之槍砲彈藥刀械管制條例第8條第4
      項之未經許可，寄藏可發射子彈具有殺傷力之改造手槍罪
      處斷。
（四）審酌被告無犯罪前科，此有臺灣高等法院被告前案紀錄表
      1份在卷可參，素行良好，惟國內槍枝、子彈泛濫，常見
      不肖份子持以犯案，被告仍未經許可，寄藏上開改造玩具
      手槍、子彈，嚴重危害社會安全，且僅因與被害人戊○○
      有所糾紛，即憤而持上開A槍、子彈欲與戊○○理論，導
      致同案被告乙○○持該A槍射傷戊○○，及考量被告已與
      戊○○達成民事賠償事宜，此有宜蘭縣羅東鎮調解委員會
      調解書1紙在卷可參（見偵卷第78頁），於犯罪後均坦承
      犯行，態度良好等一切情狀，量處如主文所示之刑，併諭
      知罰金部分如易服勞役之折算標準。
（五）扣案之仿BERETTA廠84型改造玩具手槍1枝（A槍，槍枝管
      制編號0000000000，含彈匣1個）、制式子彈1顆，均係屬
      違禁物，爰依刑法第38條第1項第1款宣告沒收。又扣案之
      玩具手槍1枝（B槍，含彈匣1個），經鑑定不具有殺傷力
      ，非屬違禁物；而扣案之彈殼3顆，業經擊發，已不具子
      彈之完整性，亦非屬違禁物，爰不予宣告沒收。
四、適用之法律：
（一）程序法方面：刑事訴訟法第299條第1項前段。
（二）實體法方面：槍砲彈藥刀械管制條例第8條第4項、第12條
      第4項，刑法第11條前段、第2條第1項但書、第55條、第4
      2條第3項、第38條第1項第1款。
本案經檢察官沈念祖到庭執行職務。
中　　華　　民　　國　　96　　年　　7　　月　　24　　日
                  刑事第四庭    審判長法  官  謝佩玲
                                      法  官  辜漢忠
                                      法  官  蘇錦秀
以上正本證明與原本無異。
如不服本判決應於收受本判決後10日內向本院提出上訴書狀，並
應敘述具體理由。若未敘述理由者，應於上訴期間屆滿後20日內
向本院補提理由書狀(均須按他造當事人之人數附繕本)。
                                      書記官  葉瑩庭
中　　華　　民　　國　　96　　年　　7　　月　　24　　日
附錄本案論罪科刑法條：
★槍砲彈藥刀械管制條例第8條：
未經許可，製造、販賣或運輸鋼筆槍、瓦斯槍、麻醉槍、獵槍、
空氣槍或第4條第1項第1款所定其他可發射金屬或子彈具有殺傷
力之各式槍砲者，處無期徒刑或5年以上有期徒刑，併科新臺幣
1千萬元以下罰金。
未經許可，轉讓、出租或出借前項所列槍枝者，處5年以上有期
徒刑，併科新臺幣1千萬元以下罰金。
意圖供自己或他人犯罪之用，而犯前2項之罪者，處無期徒刑或
7年以上有期徒刑，併科新臺幣1千萬元以下罰金。
未經許可，持有、寄藏或意圖販賣而陳列第1項所列槍枝者，處
3年以上10年以下有期徒刑，併科新臺幣7百萬元以下罰金。
第1項至第3項之未遂犯罰之。
★槍砲彈藥刀械管制條例第12條：
未經許可，製造、販賣或運輸子彈者，處1年以上7年以下有期徒
刑，併科新台幣500萬元以下罰金。
未經許可，轉讓、出租或出借子彈者，處6月以上5年以下有期徒
刑，併科新台幣300萬元以下罰金。
意圖供自己或他人犯罪之用，而犯前二項之罪者，處3年以上10
年以下有期徒刑，併科新台幣700萬元以下罰金。
未經許可，持有、寄藏或意圖販賣而陳列子彈者，處5年以下有
期徒刑，併科新台幣300萬元以下罰金。
第一項至第三項之未遂犯罰之。
